【裁判字號】    95,交聲,31
【裁判日期】    950216
【裁判案由】    聲明異議
【裁判全文】
臺灣臺中地方法院交通事件裁定          95年度交聲字第31號
原處分機關  交通部公路總局台中區監理所
聲請人即
受處分人    乙○○
上列受處分人因違反道路交通管理處罰條例案件，對於交通部公
路總局台中區監理所民國94年11月22日所為之裁決（中監違字第
裁60─ＨＣ0000000號裁決書），聲明異議，本院裁定如下：
    主    文
異議駁回。
    理    由
一、本件受處分人乙○○異議意旨略以：受處分人於民國 (下同
    )94 年11月7日凌晨駕車肇事前已有飲酒，為警查獲時酒精
    濃度測試值為1．14mg/l，受處分人駕車肇事當時因酒精持
    續發酵，身體無法正常感知周遭刺激，故對與機車騎士輕微
    擦撞之情節渾然不知，自無明知肇事仍逃逸之故意可言，與
    明知肇事為脫免訴訟追訴而故意逃逸有別，台中區監理所錯
    認係肇事逃逸而作成吊銷駕照處分，顯有違誤，請求撤銷原
    處分。再縱認受處分人有肇事後未停車處理而駛離現場之行
    為，依道路交通管理處罰條例第62條第1項後段規定，亦僅
    吊扣駕照3個月至6個月之處分，而非吊銷駕照並終身禁止考
    照，原處分機關認事用法實有違誤。況本件如依道路交通管
    理處罰條例第35條第1項規定 (汽車駕駛人駕駛汽車經測試
    檢定酒精濃度超過規定標準者)吊扣受處分人駕照2年處分，
    已足使受處分人深切反省，絕無再犯之虞，原處分依同條例
    第62條第1項對受處分人給予終身禁止考照之處分，與事實
    不符，亦顯逾比例原則云云。
二、按汽車駕駛人，駕駛汽車肇事致人受傷或死亡，應即採取救
    護或其他必要措施，並向警察機關報告，不得駛離；違者吊
    扣其駕照三個月至六個月；逃逸者吊銷駕駛執照；道路交通
    管理處罰條例第62條第1項定有明文。又汽車駕駛人，曾依
    第62條第1項之規定吊銷駕駛執照者，終身不得考領駕駛執
    照，同條例第67條第1項亦設有規定。
三、經查：受處分人雖以當時係酒醉駕車，注意力降低，不知肇
    事為由聲明異議，受處分人於肇事為警緝獲當日在警訊時供
    稱：「知道車子好像有碰撞到物體」、「右前方有些許撞擊
    感覺」等語，而同日在檢察官偵訊時亦供稱：「我撞到時候
    ，不知道撞到什麼東西，然後就直接開回家」、「那時我是
    有停下來看一下，我沒有下車，心想沒事就走了」等語，核
    與卷附車損照片所示受處分人汽車前保險桿右前端有明顯撞
    擊痕跡 (照片編號8)，及被害人甲○○之機車後端有明顯撞
    擊痕跡 (照片編號6)各情相符，則依受處分人及被害人所有
    車輛之受損情形及受處分人在警詢、檢察官偵訊之供述，受
    處分人當時駕車肇事應係自後方追撞被害人之機車，絕非受
    處分人事後辯稱與機車騎士「輕微擦撞」之情形，否則被害
    人機車應無遭撞擊後失控衝出右前方18．5公尺始倒地之可
    能 (參見卷附現場圖)，且受處分人既自承當時已有感覺車
    輛右前方有撞到物體，僅暫停而未下車察看，就直接開回家
    等語，受處分人當時顯然已知悉駕車肇事 (僅不確定究係撞
    到何物)，其停車後竟不下車察看，隨即逕行駛離現場，迄
    至距離肇事現場已有10公里遠之台中市西屯區○○區○○路始
    為警攔獲，主觀上自屬肇事逃逸甚明。又受處分人另以當時
    僅駛離現場，而非故意逃逸置辯，然依當時情形，被害人之
    機車倒地位置距肇事點約18．5公尺，受處分人停車後若下
    車察看，應不難發現被害人人車倒地之情況，且當時若非有
    目擊者發現肇事經過，並駕車自後追趕及報警攔截，受處分
    人必然已駕車返家休息，事後徒留乏人指證之「肇事逃逸」
    之車禍現場而已，故依本件交通事故發生前後之主客觀情事
    ，受處分人當時駕車離開肇事地點應非單純「駛離」，而係
    「肇事逃逸」至明。從而原處分機關據以援引上開道路交通
    管理處罰條例第62條第1項、第67條第1項規定，裁處吊銷駕
    駛執照，並終身禁止考照之處分，即無不當。受處分人以上
    揭事由具狀聲明異議，為無理由，應予駁回。
二、據上論斷，應依道路交通管理處罰條例第87條第2項、道路
    交通案件處理辦法第19條，裁定如主文。
中    華    民    國    95    年    2     月    16    日
                  臺灣臺中地方法院交通法庭
                                法  官  林金灶
上正本證明與原本無異。
如不服本裁定應於送達後五日內向本院提出抗告狀。
                                書記官  巫偉凱
中    華    民    國    95    年    2     月    16    日


司法院資訊處製作；財團法人民間司法改革基金會備份。
